臺灣高等法院民事裁定  
109年度抗字第984號
抗  告  人  李學信  
上列抗告人因債權人聯邦商業銀行股份有限公司與債務人陳淑芬
間清償借款強制執行事件，對於中華民國109年6月22日臺灣士林
地方法院109年度執事聲字第66號裁定，提起抗告，本院裁定如
下：
    主  文
抗告駁回。
抗告費用由抗告人負擔。
    理  由
一、債權人聯邦商業銀行股份有限公司以民事確定判決為執行名
    義，聲請就債務人陳淑芬之財產於新臺幣（下同）956,417
    元本息暨違約金之範圍內為強制執行，經原法院民事執行處
    （下稱執行法院）以108年度司執字第19626號事件（下稱系
    爭執行事件）拍賣債務人所有門牌號碼新北市○○區○○○路0段
    000號房屋（建號為新北市○○區○○段000號）暨基地（下稱系
    爭不動產），於109年4月9日之第三次拍賣（即第二次減價
    拍賣）因投標人投標無效，經執行法院於109年4月10日公告
    「應買人得自109年4月17日起3個月內，向執行法院具狀表
    示應買系爭不動產」等語，嗣由執行法院准許第三人徐玉清
    秀於109年4月17日應買，並於109年4月20日公告因已有聲明
    應買，原定109年4月17日揭示應買系爭不動產之程序停止，
    有執行法院109年4月9日拍賣不動產筆錄、109年4月10日及
    同年月20日士院擎108司執意字第19626號通知及公告等影本
    在卷可稽（見系爭執行卷第353至354頁、第361至362頁、第
    441頁），且經本院調取該卷核閱無誤。抗告人於109年4月1
    7日向執行法院聲明異議，經執行法院於109年5月4日以108
    年度司執字第19626號裁定（下稱原處分）駁回聲明異議，
    抗告人提出異議，經原法院於109年6月22日以原裁定駁回其
    異議，抗告人不服，提起本件抗告。
二、本件異議及抗告意旨略以：伊早上5點20分到達原法院時，
    原法院尚未開大門，伊只好在大門外排隊，徐王清秀之代理
    人是於6點50幾分許才抵達原法院，原法院於7點開大門後，
    其竟趁伊等電梯之際，從旁邊樓梯先於伊抵達4樓執行處，
    是徐王清秀之代理人為應買意思表示之通知係以損害伊為主
    要目的，其行使權利違反民法第148條規定之誠實及信用方
    法。伊才是最先聲明應買之人，如認為伊與徐王清秀之應買
    書狀同時抵達，應將原應買程序撤銷，並以抽籤決定之。故
    原處分及原裁定均不當，為此提起抗告請求廢棄原處分及原
    裁定等語。
三、按聲請應買，應向執行法院提出聲請應買狀，並同時繳納保
    證金； 應買人須於法院公告牌示之日起三個月內向法院為
    應買之表示。法院於詢問債權人及債務人意見後，始許其買
    受。應買之順位，以聲請應買狀到達法院之時間先後定之。
    聲請應買狀到達法院之時間無法判斷先後者，以抽籤定其優
    先順位，地方法院民事執行處特別變賣程序之公告拍賣聲請
    應買參考要點（下稱應買參考要點）第2點第1項前段、第4
    點第1、2、3項分別定有明文。次按非對話而為意思表示者
    ，其意思表示以通知達到相對人時，發生效力，民法第95條
    第1項定有明文。所謂達到，係指意思表示達到相對人之支
    配範圍，置於相對人隨時可了解其內容之客觀狀態而言（最
    高法院96年度台上字第2792號民事裁定意旨參照）。基此，
    應買人應向執行法院提出聲請應買狀，並同時繳納保證金，
    且其書狀及保證金均須達到執行法院之支配範圍內，應買之
    意思表示始為合法到達執行法院。
四、經查：
㈠、執行法院於109年4月17日當天於原法院大門張貼應買程序之
    注意事項略以：「一、本院大門於上午七時開啟。二、聲明
    應買人請直接至四樓民事執行處依序排隊，按排隊順序遞狀
    。三、八時三十分開始收狀，請洽假扣押收狀處遞狀（應提
    出保證金票據）。」，並於法院內放置告示牌顯示「投遞聲
    明應買狀，請上四樓民事執行處」等語，又於民事執行處門
    口張貼公告記載：「請依到達時間先後入座，開始收狀時，
    由編號1座椅之人先入內遞狀，如編號1所遞文件不符，則由
    編號2座位之人入內遞狀，以此類推。先遞狀之人符合應買
    資格者，應買程序終結。」，此有上開注意事項及公告等件
    在卷可稽（見系爭執行卷第445至449頁），是聲明應買之意
    思表示須向執行法院為之，而非以應買人抵達原法院大樓門
    口為據。
㈡、而查，抗告人自承徐王清秀之代理人以走樓梯方式較其先抵
    達原法院大樓4樓之執行法院（本院卷第11頁），且徐王清
    秀之代理人係以第1順位向執行法院提出聲明應買狀，此有
    蓋有執行法院收文戳章及註記排隊順序1之徐王清秀聲明應
    買狀在卷可證（見系爭執行卷第421頁），可見徐王清秀應
    買之意思表示先於抗告人應買之意思表示到達執行法院，揆
    諸前開說明，應由徐王清秀取得第一順位之應買資格。
㈢、至於抗告人主張徐王清秀之代理人趁伊搭乘電梯之際，以走
    樓梯方式先行到達執行法院，有以違反民法第148條規定之
    誠實及信用之方法聲明應買云云。然查，一般法院大樓普遍
    設有電梯及樓梯供民眾前往開放之樓層，未設限當事人通行
    方式，當事人本可自行選擇不同之通行方法前往欲辦事之樓
    層，故抗告人及徐王清秀之代理人進入原法院大門後，評估
    自身能力及當下狀況，選擇不同之通行方法前往原法院4樓
    之執行法院，合於常情及事理。且查，徐王清秀之代理人係
    自行走樓梯上樓至執行法院，並未阻礙或妨礙抗告人搭乘電
    梯上樓之過程，難謂有採違反誠實及信用之方法，或以損害
    他人為主要目的。又衡諸常情，搭乘電梯不免發生等候電梯
    以及樓層中途停靠之情形，抗告人既已選擇搭乘電梯，自有
    承受他人以走樓梯方式先於其到達執行法院之風險，抗告人
    不能以徐王清秀之代理人較其先到達執行法院為由，逕認其
    違反民法第148條規定，抗告人據此主張原處分及原裁定不
    當，洵屬無據。從而，原裁定駁回抗告人之異議，核無違誤
    。抗告意旨指摘原裁定不當，求予廢棄，為無理由，應予駁
    回。
五、據上論結，本件抗告應為無理由，爰裁定如主文。　
中　　華　　民　　國　　109 　年　　8 　　月　　20　　日
                    民事第二十一庭
                        審判長法  官  翁昭蓉
                              法  官  鍾素鳳
                              法  官  羅惠雯
正本係照原本作成。
本裁定除以適用法規顯有錯誤為理由外，不得再抗告。如提起再
抗告，應於收受送達後10日內委任律師為代理人向本院提出再抗
告狀。並繳納再抗告費新臺幣１千元。
中　　華　　民　　國　　109 　年　　8 　　月　　21　　日
    　　　　　　　　　　　　　書記官　洪秋帆